臺灣宜蘭地方法院民事裁定　九十一年度再易字第六號
　　再審　原告　辛○○○
　　　　　　　　壬○○
　　　　　　　　庚○○
　　共　　　同
　　訴訟代理人　趙振豊　　住同.
　　再審　被告　乙○○　　住宜.
　　　　　　　　己○○　　住同.
　　　　　　　　戊○○　　住同.
　　　　　　　　丁○○　　住宜.
　　　　　　　　甲○○　　住台北市大安區○○○路○段三三七巷六弄二號
　　　　　　　　丙○○○　住台北縣汐止鎮○○路○段六八七巷九十二弄五十五號
右當事人間請求拆屋還地事件，再審原告對於民國八十八年十一月十五日本院八十七
年度簡上字第六十八號確定判決提起再審之訴，本院裁定如左：
    主      文
再審之訴駁回。
再審訴訟費用由再審原告辛○○○負擔十分之三、再審原告壬○○負擔十分之二、餘
由再審原告庚○○負擔。
    理      由
一、按再審之訴，應於三十日之不變期間內提起。前項期間，自判決確定時起算，但
    再審之理由知悉在後者，自知悉時起算。再審之訴不合法者，法院應以裁定駁回
    之。此觀民事訴訟法第五百條第一、二項及第五百零二條第一項之規定即明。
二、再審原告起訴主張：本院八十七年度簡上字第六十八號確定判決有如附件一、二
    所示之再審事由，爰依民事訴訟法第四百九十六條之規定，針對上開判決提起再
    審之訴等情。經查：
（一）、再審原告於附件一所主張之再審事由略以：原確定判決係以再審被告所提
        出之不實偽造之宜蘭地政事務所民國八十七年四月十六日土地複丈成果圖為
        判決基礎，該成果圖與原始之成果圖有異。原確定判決有認定事實錯誤、
        違反採證法則、違法經驗法則之情事。本院簡易庭以八十七年三月三日函
        文就系爭宜蘭縣壯圍鄉○○段番社小段六七之五、六七之六、六七之八、六
        七之九地號土地囑託宜蘭地政事務所複丈時，再審原告未接獲通知，其後於
        八十七年四月十六日實際複丈時，宜蘭地政事務所亦未通知再審原告，該複
        丈程序顯有違失。再者，上開複丈成果圖並無測量人員之簽章、未做土地界
        址、複丈之標準不明、與宜蘭地政事務所八十三年十一月二十九日及八十四
        年二月十日之地籍圖謄本是否相符，其複丈之結果與事實是否相符，仍應調
        查其他證據以資審認。原審未詳加審酌而為再審原告敗訴判決，尚嫌草率。
        再審被告未提出前述六七之六、六七之八、六七之九地號土地申請鑑界之
        相關資料，且未舉證證明再審原告占用渠等土地之事實。再審原告等被認
        為占用部分，噴漆記號係由再審被告委任律師所為，自不得作為再審原告占
        用再審被告土地之判斷依據。本院以八十七年十一月三十日函文囑託臺灣
        省政府地政處土地測量局鑑測系爭土地時，該局人員並未實際鑑測即提出鑑
        定書，並認定與宜蘭地政事務所八十七年四月十六日之複丈成果圖相符，該
        鑑測成果顯屬偽造。系爭土地之磚造界址仍存於地下，再審原告已於原審
        迭次提出，然未獲處理，故聲請至現場開挖等語。惟查，經調閱本院八十七
        年度宜簡字第一三三號、八十七年度簡上字第六十八號拆屋還地案卷審視後
        ，可知：再審原告於八十八年十一月二十六日接獲本院八十七年度簡上字第
        六十八號判決書後（見八十七年度簡上字第六十八號卷第一一五頁），即已
        知悉前述其所主張、、之事由；再審原告最遲於八十七年五月十三日
        承審法官提示八十七年四月十六日複丈成果圖時（見八十七年度宜簡字第一
        三三號卷第五六頁），即已知悉前述其所主張、之事由；再審原告最遲
        於八十八年二月二十五日承審法官提示鑑定書時（見八十七年度簡上字第六
        十八號卷第七一頁），即已知悉前述其所主張之事由；再審原告最遲於原
        審言詞辯論終結之八十八年十一月一日時（見八十七年度簡上字第六十八號
        卷第一０一頁），即已知悉前述其所主張之事由。換言之，再審原告八十
        八年十一月二十六日以前，即已知悉附件一所舉之再審事由，乃其遲至九十
        一年八月八日方以前述事由提起本件再審之訴，顯已逾三十日之不變期間，
        依據前舉法條規定，再審原告此部分之起訴程式自非合法，應予駁回。
（二）、再審原告於本院八十九年度再易字第一號拆屋還地事件中，於八十八年十二
        月十六日向本院提出附件二之書狀乙節，業據本院調閱上開案卷查明屬實（
        見該案卷第六頁），足見附件二內所載之再審事由，再審原告最遲於提出該
        書狀時即已知悉，乃其延至九十一年八月八日方以該事由提起本件再審之訴
        ，自已逾三十日之不變期間，揆諸前揭法條規定，再審原告此部分之起訴程
        式亦非合法，仍應予以駁回。
（三）、至再審原告於本事件中，雖另提出附件三所載之事由為主張，然經審視附件
        三所載之內容後，可知其上所記載者，均係再審原告對於本院另件確定判決
        （即本院八十九年度再易字第一號判決）所為之指摘，而本件再審原告係對
        於本院八十七年度簡上字第六十八號確定終局判決提起再審，業經再審原告
        訴訟代理人於本院陳述明確（見九十一年八月十四日訊問筆錄），從而再審
        原告以附件三所主張之事由，核與本件再審之訴無關，附此敘明。
三、據上論斷，本件再審之訴為不合法，依民事訴訟法第五百零二條第一項、第九十
    五條、第七十八條、第八十五條第一項但書，裁定如主文。
中　　　華　　　民　　　國　　九十一　　年　　　九　　　月　　二十三　　日
                              臺灣宜蘭地方法院民事庭
~B審判長法官　楊麗秋
~B法　　　官　林翠華
~B法　　　官　劉家祥
右正本證明與原本無異。
本裁定不得抗告。
中　　　華　　　民　　　國　　九十一　　年　　　十　　　月　　 　一　　 日
~B法院書記官　邱淑秋
